最高法院刑事判決　　　　　　　　　　　　　　　九十三年度台上字第一六一八號
　　上訴人　台灣高等法院台南分院檢察署檢察官
　　被　告　甲○○
右上訴人因被告強盜案件，不服台灣高等法院台南分院中華民國九十二年十二月三十
日第二審更審判決︵九十二年度重上更(五)字第一五七號，起訴案號：台灣台南地方法
院檢察署八十三年度偵字第一○四一三號︶，提起上訴，本院判決如左：
    主  文
上訴駁回。
    理  由
按刑事訴訟法第三百七十七條規定：上訴於第三審法院，非以判決違背法令為理由，
不得為之。是提起第三審上訴，應以原判決違背法令為理由，係屬法定要件。如果上
訴理由係對原審已調查明確並於判決內論駁或說明之事項，徒憑己見重為事實上之爭
辯，或任意指摘，顯與法律規定得為第三審上訴理由之違法情形不相適合時，即應認
其上訴為違背法律上之程式，予以駁回。本件原判決以：公訴意旨略稱被告甲○○夥
同三名不詳姓名之男子，共同基於不法所有之概括犯意，於民國︵下同︶八十三年九
月八日下午，在屏東縣東港鎮新基高中前，先竊取被害人簡場所有車牌號碼ＷＩ｜二
一五五號小客車，得手後駕駛該車至台南市，復於同日晚上九時許，在台南縣仁德鄉
○○路○段三○九號旁竊取蔡進德所有車牌號碼ＴＲ｜六三八一號小貨車，四人並分
乘二輛車至台南縣永康市○○○路十六巷口前等候經營銀樓生意之劉樹生，準備搶劫
金飾，嗣等候至九時二十分許，劉樹生駕車搭載其妻蘇英芬、女兒劉季薇路過，被告
等人即戴帽及口罩駕駛前開小客車超前並緊急煞車，擋住劉樹生駕駛之小客車，另一
部小貨車則自後擋住，使劉樹生無法倒車，甲○○等四人分持刀棍下車將車窗打破，
並毆打劉樹生、蘇英芬，使其等不能抗拒，搶走裝有金飾三百多兩之行李箱，甲○○
等人得手後共乘前開小客車離去，小貨車則遺留在現場；劉樹生遭搶後，經向警報案
，為警循線查獲，並尋得小客車及小貨車，又扣得球棒一支、帽子三頂及口罩二個；
因認被告涉犯︵廢止前︶懲治盜匪條例第五條第一項第一款及刑法第三百二十一條第
一項第四款之罪嫌云云。公訴人認被告甲○○涉有前揭強盜、竊盜等罪嫌，無非係以
被害人蘇英芬之指認及證人張慶安、張正文之供述為其論據，被告則堅詞否認有任何
強盜或竊盜之犯行，辯稱：蘇英芬係經營銀樓，因我曾受僱在他先生經營的消防工程
行工作，所以他才指認我，但我們原住民晚上看起來都長得差不多，她可能誤指云云
。且查：(一)蘇英芬固於警訊及檢察官偵查中指稱係被告涉犯本件強盜罪嫌，然由蘇英
芬與被害人劉樹生二人指陳案發情節，可知歹徒共有四名，皆為男性，戴帽子、口罩
，案發時一名在後面之貨車，三名從前車下來拿木棒打破前車窗、左右二車窗玻璃，
此三名其中僅一名脫下口罩說﹁不要動﹂，而依現場照片所示被害人之座車左右側車
窗玻璃各有一處破裂痕跡，駕駛座之旁座正前車窗玻璃僅有一處遭打擊之破裂痕跡，
被害人蘇英芬指稱係﹁是甲○○持一支棒球棒，擊破我車右前車窗玻璃﹂、﹁甲○○
臉型很特別，眼睛很大，像山地人，很好認﹂，劉樹生則指稱係﹁在我駕駛旁來了一
名歹徒手持尖刀和球棒，身高約一七○公分，體重約七十公斤左右，短髮，面目清秀
，國語口音。（在我旁的歹徒）先打破前方玻璃﹂、﹁我沒有看到甲○○，攻擊我的
人有蒙面﹂，二人之指述不一，已難盡信。徵之被告曾為劉樹生、蘇英芬之員工，彼
此熟識，劉樹生已見歹徒中一人取下口罩說不要動，豈有認不出是否為被告之理，倘
被告參與犯行，恐遭識破已有不及，亦無僅其一人脫下口罩使蘇英芬得以認出之可能
。足見蘇英芬指陳被告涉案，僅屬其主觀之認知或直覺，非無瑕疵。證人朱小平於原
審供稱：當時很暗，其並未看見歹徒之長相，僅憑體型指認被告即為歹徒等語，其於
警訊及偵查中之指認非無瑕疵，亦不足採為斷罪之依據。(二)證人張慶安於檢察官偵查
中證稱：﹁八十三年九月八日未與被告一起上班，被告早上八點多至九點間，至玉里
養護所工地向我說他要到台南載工具，就離開了﹂、﹁當天沒有再見到他﹂，惟又陳
稱：﹁我記得有一天，早上有上班，做到下午，再到國際樂器行做改修水管，當時約
下午二點多﹂、﹁與被告到國際樂器行工作及被告說到台南拿工具不是同一天，是隔
二天，做樂器行的工作在前面，他要到台南的當天早上，他去工地找我，說要到台南
載工具，並說有警察到他家去找他，是他媽媽打電話告訴他﹂各等語。復經原審囑託
台灣花蓮地方法院訊問時，證稱：﹁我於偵查中前後證詞不一，是因當時沒有工作紀
錄，且事隔多年，我忘記了，我只記得曾發生過這些事，但無法記得是那一天。我記
得有一次去國際樂器行看工地就離開，隔天或隔二天就動工，我們是與樂器行老闆接
洽，他已搬走，我也不記得他的姓名﹂。證人張慶安就其於何日與被告同至國際樂器
行工作，並不十分確定，其可確定者，係其與被告到國際樂器行工作之日在前，而被
告向張慶安說要到台南拿工具之日在後，且被告要到台南之當天早上，曾至工地找張
慶安，告訴張慶安要到台南載工具，並說有警察到他家去找他，是他媽媽打電話告訴
他的等情；再參酌證人張正文於偵查中亦證稱：九月八日上午，伊與被告一起在玉里
養護所工作，下午被告與張慶安去做他們自己的工作，當天他有跟伊講九日要到台南
帶工具回來，不上班等語，及依玉里養護所之工作紀錄表，被告於九月八日上、下午
原均有簽到，下午部分則經人劃掉，於九月六日、七日兩天均全天在該養護所工作，
警員於本案發生後始循線查知屏東縣恆春鎮○○路○段三一八號被告母親何高春妹住
處，被告之母於九月九日上午七時餘打電話告知被告有警察找一事，該養護所之被告
前僱主張永隆亦證實：被告於八十三年九月八日下午未上班等語，被告之妻李雅芳並
證稱該日下午確曾由其夫即被告載伊去領錢等情。參互觀之，被告於八十三年九月八
日上午在玉里養護所上班，下午除載其妻領錢外，則與證人張慶安至國際樂器行工作
，其於該日上午起至下午六、七時許止，確與證人張慶安在花蓮，應屬無疑。(三)依卷
內資料顯示，案發後被害人發現被告為兇嫌之一，立即報警偵查，被告之母親知悉後
，即於翌日︵九月九日︶早上七點多打電話予被告，被告即趕回台南，而於當晚十時
許為警帶回訊問，被告已將八十三年九月八日及九日之行蹤供述甚詳，堪認其於案發
當日尚在花蓮，翌日才回台南。參以自花蓮縣玉里鎮駕車至台南市，途經台東、屏東
、高雄，費時約四至五小時，業據證人張慶安證述在卷，如被告與張慶安於八十三年
九月八日下午六、七時許分手，尚無於二小時內即當日晚上九時駕車抵達台南縣永康
市進行本件強盜犯行之可能。況上開所述國際樂器行老闆之姓名、住址，已無從查考
，縱該部分所辯不能採信，非能以擬制或推測被告犯罪。此外，警方於現場扣案之木
質球棒一支，其上並未採得指紋以供比對，有內政部警政署刑事警察局八十三年九月
二十六日刑紋字第一五二一八號鑑驗通知書可稽，亦無法證明係被告參與犯案。本件
查無積極證據足資證明被告確有起訴書所載之強盜等犯行，第一審以不能證明被告犯
罪，而為被告無罪之諭知，於法並無不合，應予維持各等情。業經詳述其取捨證據之
心證理由，所為推理論斷於經驗法則、論理法則等證據法則並無違背。檢察官上訴意
旨略稱：(1)依被害人蘇英芬與劉樹生所述情形，其等所見歹徒並非同一人，且被告為
劉樹生之員工，蘇英芬無誤認之虞，原審因其供述細節部分出入，而認不可採，並判
決被告無罪，有判決不適用法則之違法。(2)證人張永隆證稱案發當日下午被告未前往
簽到工作，張慶安亦稱該日未與被告一起上班，被告犯行已堪認定，張慶安嗣後改稱
該日下午與被告至玉里鎮國際樂器行，原審予以採信，然張慶安經原審囑託台灣花蓮
地方法院訊問時，供稱﹁我於偵查中前後證詞不一，是因當時沒有工作紀錄，且事隔
多年，我忘記了，我只記得曾發生過這些事，但無法記得是那一天﹂，足認原判決有
理由不備及證據法則適用不當之違法云云。核係對原審已調查明確並於判決內論駁或
說明之事項，徒憑己見重為事實上之爭辯，或任意指摘，自與法律規定得為第三審上
訴理由之違法情形不相適合。綜上說明，應認本件上訴違背法律上之程式，予以駁回
。
據上論結，應依刑事訴訟法第三百九十五條前段，判決如主文。
中　　　華　　　民　　　國　　九十三　　年　　　三　　　月　　三十一　　日
                              最高法院刑事第十庭
                                  審判長法官  呂　潮　澤
                                        法官  白　文　漳
                                        法官  吳　昆　仁
                                        法官  孫　增　同
                                        法官  吳　昭　瑩
      右正本證明與原本無異
                                              書  記  官
中　　　華　　　民　　　國　　九十三　　年　　　四　　　月　　　五　　　日
                                                                     Ｒ
